【裁判字號】    88,上訴,4790
【裁判日期】    901030
【裁判案由】    偽造文書等
【裁判全文】
臺灣高等法院刑事判決                         八十八年度上訴字第四七九號
    上  訴  人  丙○○
    即  被  告
                丁○○
    共      同  謝穎青
    選任辯護人  曾惠仙
                許佳雯
右上訴人等因偽造文書等案件，不服臺灣桃園地方法院八十八年度易字第一四二八號
，中華民國八十八年十一月一日第一審判決（起訴案號：臺灣桃園地方法院檢察署八
十八年度偵字第四一００號；移送併案審理案號：臺灣桃園地方法院檢察署八十八年
度偵字第八七０四號），提起上訴，本院判決如左：
    主      文
原判決撤銷。
丙○○共同連續行使偽造私文書，足以生損害於他人，處有期徒刑拾月。扣案仿冒光
碟仟肆佰壹拾片、光碟片目錄壹拾捌本均沒收。
丁○○共同連續行使偽造私文書，足以生損害於他人，處有期徒刑伍月，如易科罰金
，以佰元折算壹日，緩刑年。扣案仿冒光碟仟肆佰壹拾片、光碟片目錄壹拾捌
本均沒收。
    事      實
一、丙○○係順達電視遊樂器材租售店（設桃園縣桃園市○○路二八０號一樓）負責
    人，販賣電視遊樂器程式遊戲光碟片，自民國八十七年十月間起，以每月新臺幣
    （下同）二萬七千元代價僱用丁○○為店員，丙○○、丁○○均明知「  」設計
    圖形係乙○○○電腦娛樂股份有限公司（以下簡稱新力公司）向經濟部智慧財產
    局（以下簡稱智產局）為商標註冊登記，所享有之商標專用權，且仍在專用期間
    內（專用期間自八十五年三月十六日起至九十五年三月十五日止）；「ＳＥＧＡ
    」設計圖形則係甲○○○企業股份有限公司（以下簡稱西雅公司）向智產局為商
    標註冊登記，所享有之商標專用權，且仍在專用期間內（專用期間自民國八十三
    年七月一日起至九十三年六月三十日止）係相關大眾所共知之商標，竟意圖欺騙
    他人，具犯意聯絡及概括犯意，未經乙○○○或西雅公司之同意或授權，自八十
    七年十月間某日起迄八十八年三月六日止，向綽號「阿壽」不詳真實姓名之成年
    男子，以每片三十元之代價販入，該等光碟均使用相同之「  」或「ＳＥＧＡ」
    圖樣於光碟上，且明知其販入之仿冒光碟並非新力或西雅公司所生產，該等光碟
    上偽註以「Ｌｉｎｃｅｎｓｅｄ  Ｓｏｎｙ  Ｃｏｍｐｕｔｅｒ  Ｅｎｔｅｒｔ
    ａｉｎｍｅｎｔ  Ｉｎｃ」（中譯；經新力電腦娛樂股份有限公司授權）、「Ｐ
    ＲＯＤＵＣＥＤ  ＢＹ  ＯＲ  ＵＮＤＥＲ  ＬＩＣＥＮＳＥ  ＦＲＯＭ  ＳＥ
    ＧＡ  ＥＮＴＥＲＰＲＩＳＥＳ，ＬＴＤ．」（中譯：經西雅企業股份有限公司
    生產或授權）等文字，足以對外表示該等光碟產品係新力或西雅公司所生產之用
    意之證明，販入後即以每片五十元之代價出售予不特定顧客牟利，持以販賣後交
    付藉以行使該等偽造準私文書，足以生損害於乙○○○及西雅公司。嗣八十八年
    三月六日十六時許，在桃園縣桃園市○○路二八０號順達電視樂器租售店內，經
    警查獲並扣得仿冒新力及西雅公司之光碟，計三千一百九十片（詳如附表所示，
    餘四千三百三十三片係裸片）、預備供犯罪所用之光碟片目錄十八本；再於同年
    五月二十七日十四時五分許，在前揭處所再度查獲仿冒新力公司之光碟片一百七
    十五片、仿冒西雅公司之光碟片四十五片（計二百二十片）。
二、案經內政部警政署航空警察局移送臺灣桃園地方法院檢察署檢察官偵查起訴。
    理      由
一、訊據被告丙○○雖坦承販賣仿冒光碟為警查獲之事實，然矢口否認有任何犯罪之
    意圖，並以渠不知有違反他人商標之情事，扣案光碟依據出售者即綽號「阿壽」
    表示均可銷售云云置辯；另被告丁○○則辯稱渠係利用假日在其姐夫即被告丙○○所經營店內幫忙，僅係維修機器及送貨，未參與販賣行為云云。惟查：
    (一)被告丙○○所經營順達電視遊樂器材租售店，先後於八十八年三月六日下午四
      時為警查獲附表所示光碟三千一百九十片及光碟目錄十八本，繼於八十八年五
      月二十七日下午二時許，在同處所再查獲光碟二百二十片，業為被告丙○○、
      丁○○迭於偵審中坦承不諱，並有搜索扣押證明筆錄在卷暨光碟、目錄扣案可
      稽。
    (二)右揭光碟內容經查均含有經新力公司及西雅公司所註冊登記之「  」、「ＳＥ
      ＧＡ」商標暨載有「Ｌｉｎｃｅｎｓｅｄ  Ｓｏｎｙ  Ｃｏｍｐｕｔｅｒ  Ｅ
      ｎｔｅｒｔａｉｎｍｅｎｔ  Ｉｎｃ」（中譯；經新力電腦娛樂股份有限公司
      授權）、「ＰＲＯＤＵＣＥＤ  ＢＹ  ＯＲ  ＵＮＤＥＲ  ＬＩＣＥＮＳＥ
      ＦＲＯＭ  ＳＥＧＡ  ＥＮＴＥＲＰＲＩＳＥＳ，ＬＴＤ．」（中譯：經西雅
      企業股份有限公司生產或授權）足以對外表示該等光碟產品係新力或西雅公司
      所生產用意證明之文字，業據告訴人新力公司及西雅公司指訴綦詳，且經本院
      勘驗明確，有勘驗筆錄在卷可稽。被告雖辯稱經以「Ｂｌｅｅｍ！ｅｒ」遊戲
      模擬器操作扣案光碟結果，可直接進入遊戲程式而未顯示右揭商標及文字，足
      認於勘驗過程所顯示之商標及文字，均係由主機內所取讀之結果，並非存在於
      光碟之內云云；惟查，依上開勘驗結果，經將新力公司及西雅公司主機開啟後
      ，分別出現「SONY」、「SEGA SATURN」文字（以下稱：第一畫面），若將光
      碟置入並啟動，除顯示上開第一畫面之外，於進入遊戲畫面（以下稱：第二畫
      面）時，其上分別出現「ＰＳ設計圖」及授權文字、「SEGA PRODUCED BY OR
      UNDER LICENSED FROM SEGA  ENTERPRISE LTD」文字，然分別將新力公司光碟
      置入西雅公司主機暨將西雅公司光碟置入新力公司主機測試結果，並不會出現
      上開第二畫面之資料，自足徵第一畫面係由遊戲主機出現之資料。第二畫面則
      是在讀取光碟程式時，從光碟上所讀取而顯示。至於被告所稱以右揭遊戲模擬
      器操作結果並未顯示右揭商標及文字乙節，經查所謂模擬器係以經由轉檔為操
      作之方法，未經轉檔部份之畫面，本即不可能出現，是則設計上本得本得逕行
      跳過載有商標及授權文字部分之檔案而直接進入遊戲檔，此乃眾所週知之事實
      ，被告等徒執以「Ｂｌｅｅｍ！ｅｒ」模擬器操作結果辯稱扣案光碟內並無仿
      冒商標及右揭文字，自不足援為有利於被告等認定之依據。
    (三)被告丙○○為順達電視遊樂器材租售店負責人，其復自承扣案光碟片乃渠以每
      片三十元購入，並以五十元出售他人，被告丁○○於警訊亦供稱：每月月薪二
      萬七千元．．光碟片每片五十元，顧客主動上門購買，我從八十七年十一月任
      職該公司，至今每月約售兩佰片仿冒光碟片，目前我們公司只有我一個職員，
      負責銷售公司產品等語，自足徵被告等確有銷售仿冒光碟之行為。又按商標之
      使用係指為行銷之目的，將商標用於商品或其包裝、容器、標帖、說明書、價
      目表或其他類似物件上，而持有、陳列或散布，此為商標法第六條第一項所明
      定，故於同一商品或類似商品，若附加相同或近似於他人註冊商標之圖樣於商
      品或其包裝、容器、說明書、價目表或其他類似物件上，應即受他人商標專用
      權效力所拘束，而透過電磁作用，如以遊樂器、光碟機、電腦主機之操作為媒
      介，始於電視或電腦螢幕前出現商標圖樣者，其標示型態足資一般商品購買人
      認識其表彰商品之來源者，解釋上應認屬於商標法第六條第一項所稱之其他類
      似物件之範疇。是被告以行銷為目的販賣扣案物，而該等商品經電視遊戲器執
      行，於電視螢幕中會顯現右揭商標圖樣，自屬商標之使用，又在遊戲光碟片上
      為右揭授權之文字表示，該等影像、符號自屬刑法第二百二十條第二項所稱之
      準文書，被告等據以販賣有該內容之仿冒遊戲光碟片以供行使，自有行使偽造
      準私文書犯行，並足生損害於享有該商標專用權人甚明。
    綜右事證，被告等所為否認犯罪之辯解，核屬卸責之詞，並不足採信，被告等右
    揭犯罪行為，已經證明。
二、按新力及西雅公司之商標係屬世界知名之品牌，該商標非但經我國經濟部智慧財
    產局註冊登記，應受我國商標之保護，且係業界及消費者等相關大眾所共知之商
    標，明知所販賣之光碟片係仿冒商標之商品，足以使人與真品發生混淆，又在光
    碟片上為新力或西雅公司授權之文字表示，該等影象、符號，係藉機器或電腦之
    處理所顯示之聲音、影像或符號，足以為表示其用意證明，自屬刑法第二百二十
    條第二項所稱之準文書，被告等據以行使並販賣，核被告等所為，係犯商標法第
    六十三條之罪及刑法第二百十六條、第二百十條、第二百二十條第二項之行使偽
    造準私文書罪；被告等先後多次犯行，時間緊接，所犯構成要件相同之罪，均顯
    係基於概括犯意反覆為之，為連續犯，均分別應依刑法第五十六條之規定以一罪
    論，並依法加重其刑。被告等以一行為而同時所犯前揭二罪，應依想像競合犯規
    定，從較重之刑法第二百十六條、第二百十條、第二百二十條第二項行使偽造準
    私文書罪處斷。公訴人雖未論及行使偽造準私文書罪，惟此與前揭商標法第六十
    三條之罪，具有裁判上一罪關係，本院自得併予審理。被告等就右揭犯罪行為之
    間，具有犯意聯絡及行為分擔，為共同正犯。
三、原審法院經審理結果，對被告等為論罪科刑之判決，固非全屬無見。惟查，被告
    等銷售仿冒光碟，其中關於授權文字部分，該影象、符號，係藉機器或電腦之處
    理所顯示之聲音、影像或符號，足以為表示其用意證明，屬刑法第二百二十條第
    二項所稱之準文書，原審未具體指明應適用該條項規定，已屬不當，又被告等以
    一銷售行為而犯右揭二罪，係具有想像競合關係，與利用二行為而具有方法目的
    、原因結果之牽連犯並不相同，原審認係具有牽連犯關係，亦屬違法。被告等否
    認犯罪而提起上訴，固無理由，然原審判決既有上開可議，自應由本院將原審判
    決撤銷並予以改判。爰審酌被告等品行、智識程度、犯罪動機、目的、手段、所
    生危害及犯罪後態度等一切情狀，分別量處主文第二項、第三項所示之刑，又被
    告丁○○所犯之罪法定刑最重為五年以下有期徒刑，其犯罪行為完成後，刑法第
    四十一條業於九十年一月十日修正公布，依該條第一項規定，於受有期徒刑六月
    以下刑之宣告且符於該條項規定時，得准予易科罰金，並自同年月十二日起施行
    ，較諸被告丁○○行為時之規定，對被告丁○○為有利，而被告丁○○既受有期
    徒刑五月之宣告，爰依修正後刑法第四十一條第一項前段規定，併為如易科罰金
    標準之諭知，又被告丁○○前未曾受有期徒刑以上刑之宣告，有臺灣高等法院檢
    察署刑案紀錄簡覆表一份附卷可參，其經此偵查審理程序後，應知所警惕，無再
    犯之虞，本院認其所受有期徒刑之宣告，以暫不執行刑罰為適當，併予諭知緩刑
    三年，以啟自新。扣案仿冒光碟片計三千四百一十片，應依商標法第六十四條之
    規定宣告沒收，光碟片目錄十八本，係預備供犯罪所用之物且屬共犯丙○○所有
    ，亦應予沒收；另其餘扣案之光碟片（裸片，計四千三百三十三片）乏證據證明
    與本案有關，不予宣告沒收，附此敘明。
據上論斷，應依刑事訴訟法第三百六十九條第一項前段、第三百六十四條、第二百九
十九條第一項前段，商標法第六十三條、第六十四條，刑法第十一條前段、第五十六
條、第二百十六條、第二百二十條第二項、第二百十條、第五十五條、第二條第一項
前段、第四十一條第一項前段、第七十四條第一款、第三十八條第一項第二款，罰金
罰鍰提高標準條例第二條判決如主文。
本案經檢察官呂光華到庭執行職務
中    華    民    國       九十       年      十      月      三十      日
                            臺灣高等法院刑事第二十五庭
                                審判長法  官  許  國  宏
                                      法  官  洪 光  燦
                                      法  官  林  勤  純
右正本證明與原本無異
如不服本判決應於收受送達後十日內向本院提出上訴書狀，未附理由時應於提起上訴
後十日內向本院補具上訴理由書狀（均應按他造人數提出繕本）
                                      書記官  葉  瑩  庭
中    華    民    國       九十       年      十      月      三十一    日
附論罪科刑依據之法條：
商標法第六十三條：
明知為前條商品而販賣、意圖販賣而陳列、輸出或輸入者，處一年以下有期徒刑、拘
役或科或併科新臺幣五萬元以下罰金。
刑法第二百十條：
偽造、變造私文書，足以生損害於公眾或他人者，處五年以下有期徒刑。
刑法第二百十六條：
行使第二百十條至第二百十五條之文書者，依偽造、變造文書或登載不實事項或使登
載不實事項之規定處斷。
刑法第二百二十條：
在紙上或物品上之文字、符號、圖畫、照像，依習慣或特約，足以為表示其用意之證
明者，關於本章及本章以外各罪，以文書論。
錄音、錄影或電磁紀錄，藉機器或電腦之處理所顯示之聲音、影像或符號，足以為表
示其用意之證明者，亦同。
稱電磁紀錄，指以電子、磁性或其他無法以人之知覺直接認識之方式所製成之紀錄，
而供電腦處理之用者。


司法院資訊處製作；財團法人民間司法改革基金會備份。
